臺灣高雄地方法院民事裁定
110年度消債更字第75號
聲  請  人  葉鴻森  
0000000000000000

代  理  人  凌進源律師
上列當事人因消費者債務清理事件聲請更生，本院裁定如下：
    主  文
聲請人葉鴻森自中華民國一一○年八月十一日下午四時起開始更
生程序。
命司法事務官進行本件更生程序。
    理  由
一、聲請意旨略以：伊有不能清償債務情事，前向本院聲請調解
    債務清償方案，惟調解不成立。伊又未經法院裁定開始清算
    程序或宣告破產，爰聲請更生等語。
二、按債務人不能清償債務或有不能清償之虞者，得依本條例所
    定更生或清算程序，清理其債務；債務人無擔保或無優先權
    之本金及利息債務總額未逾新臺幣（下同）12,000,000元者
    ，於法院裁定開始清算程序或宣告破產前，得向法院聲請更
    生；法院開始更生程序之裁定，應載明其年、月、日、時，
    並即時發生效力；法院開始更生或清算程序後，得命司法事
    務官進行更生或清算程序，必要時得選任律師、會計師或其
    他適當之自然人或法人1人為監督人或管理人，消費者債務
    清理條例（下稱消債條例）第3條、第16條第1項、第42條第
    1項、第45條第1項分別定有明文。
三、經查：
  ㈠聲請人前於民國109年12月7日提出債權人清冊，向本院聲請
    調解債務清償方案，經本院109年度司消債調字第692號受理
    ，於110年2月2日調解不成立，聲請人於同日以言詞聲請更
    生等情，業經本院依職權調閱上開調解卷宗核閱無訛。
  ㈡聲請人於107年度至108年度均無申報所得，109年度申報所得
    為24,000元，名下無財產；又聲請人於102年7月23日至109
    年10月16日在監執行，108年2月至109年9月領取勞作金共計
    832元，出監時領取之保管金共計12,903元（含在監執行時
    之勞作金），109年10月17日至109年11月23日無業，以所領
    保管金作為生活費，109年11月24日至110年2月18日於淳宜
    企業有限公司任職，派至中鋼公司工地任臨時工，每月收入
    約24,000元，110年3月起於駕訓班職訓，每月領取職訓津貼
    14,400元，未領取其他補助或給付等情，有107年至108年綜
    合所得稅各類所得資料清單及財產歸屬資料清單【本院109
    年度司消債調字第692號卷（下稱調卷）第14至16頁】、109
    年稅務電子閘門財產所得調件明細表（本案卷第59頁）、財
    產及收入狀況說明書（本案卷第14至17頁）、債權人清冊（
    調卷第7至8頁）、戶籍謄本（本案卷第80頁）、勞工保險被
    保險人投保資料表（本案卷第18頁）、個人商業保險查詢結
    果表（本案卷第24至25頁）、財團法人金融聯合徵信中心前
    置協商專用債權人清冊（調卷第9至11頁）、信用報告（調
    卷第12至13頁）、社會補助查詢表（本案卷第56至58頁）、
    勞動部勞工保險局函（本案卷第77頁）、勞動部勞動力發展
    署高屏澎東分署函（本案卷第70頁）、存簿（本案卷第26至
    28頁）、高雄監獄出監證明書（本案卷第38頁）、在監押紀
    錄表（本案卷第39至40頁）、法務部○○○○○○○函（本案卷第7
    3至76頁、第98至99頁）、淳宜企業有限公司陳報狀（本案
    卷第69頁）、高雄市私立大發汽車駕駛人訓練班陳報狀（本
    案卷第68頁）等附卷可證。依聲請人上述工作、收入及財產
    情況，聲請人目前每月僅有職訓津貼14,400元，可供運用。
  ㈢聲請人原稱每月須負擔母親陳翠蘭（41年生）之扶養費5,000
    元，惟目前無業，接受職訓僅有津貼，而無法負擔母親之扶
    養費。至關於聲請人必要生活費用部分，聲請人主張每月支
    出15,400元（無房屋租金）乙情。按債務人必要生活費用，
    以最近1年衛生福利部或直轄市政府所公告當地區每人每月
    最低生活費1.2倍定之，消債條例第64條之2第1項定有明文
    。本院參酌衛福部社會司所公告110年度高雄市最低生活費
    為13,341元，1.2倍即16,009元。又聲請人陳稱係於母親之
    房屋居住乙情，是其無房屋費用支出，故計算其個人每月必
    要生活費時，即應自前開已包括居住費用在內之每月最低生
    活費用中，扣除相當於房租支出所佔比例（大約為24.36％）
    。依此計算結果，聲請人每月之必要生活費應以12,109元為
    準【計算式：16,009－（16,009×24.36%）＝12,109】，逾此
    範圍難認必要。
  ㈣承上，聲請人目前每月收入14,400元，扣除個人必要支出12,
    109元後，剩餘2,291元，而聲請人目前負債總額為527,377
    元（調卷第27至36頁、第40頁、第44頁，包括：華南銀行、
    元大銀行、台新銀行、台灣永旺信用卡股份有限公司、萬榮
    行銷股份有限公司），以每月所餘逐年清償，至少須約19年
    （計算式：527,377÷2,291÷12≒19）始能清償完畢，應認其
    已不能清償債務。此外，聲請人無擔保或無優先權之債務總
    額未逾12,000,000元，且無消債條例第6條第3項、第8條或
    第46條各款所定駁回更生聲請之事由存在。則聲請人聲請更
    生為有理由，應予准許，爰命司法事務官進行本件更生程序
    。
四、依消債條例第11條第1 項、第45條第1 項、第16條第1 項，
    裁定如主文。
中　　華　　民　　國　　110 　年　　8 　　月　　11　　日
              　　民事庭　　法　官　賴寶合
以上正本係照原本作成。
本裁定不得抗告。
中　　華　　民　　國　　110 　年　　8 　　月　　11　　日
  　                        書記官　胡美儀